最高法院民事判決　　　　　　　　　　　　　　　八十七年度台上字第一九五四號
　　上　訴　人　朋達建設開發股份有限公司
　　法定代理人　王林淑卿
　　上　訴　人　王 麗 春
　　被 上訴 人　林 鳳 蘭
　　　　　　　　　　　　　送.
右當事人間請求解除契約等事件，上訴人對於中華民國八十六年十月七日台灣高等法
院第二審判決（八十六年度上字第九五○號），提起上訴，本院判決如左：
    主  文
原判決除假執行部分外廢棄，發回台灣高等法院。
    理  由
本件被上訴人主張：伊於民國八十一年八月三日向上訴人朋達建設開發股份有限公司
（下稱朋達公司）及王麗春購買坐落桃園縣平鎮鎮八五之一二三地號土地上之
「新天地Ａ區一號」預售房屋一戶（下稱系爭房屋）及房屋基地，房地價款分別為新
台幣（下同）一百七十七萬元及四百一十三萬元，買賣契約言明系爭房屋應興建地下
室。伊已先後如數繳清房地總價款，惟上訴人興建之房屋與買賣契約不符，其地下室
至今仍未挖建且未交付，訂約後已逾數年未完工交屋，應負遲延責任，經伊催告未果
，伊自得解除契約，並以起訴狀繕本之送達為解約之意思表示，上訴人應分別將所受
領之給付並計利息返還與伊等情。爰求為命上訴人二人分別給付伊一百七十七萬元及
四百一十三萬元，並各加計自八十三年八月十八日起算之法定利息之判決。
上訴人則以：系爭房屋業已興建完成取得使用執照，且合於兩造買賣契約約定之標準
，被上訴人亦已配合辦理貸款對保手續，銀行已撥款給伊，伊並通知催告辦理交屋。
系爭房屋地下層依雙方之約定作為車庫使用，均與使用執照之記載及房屋之現狀相符
，伊已依債之本旨為給付。系爭房屋之地下室凸出地面，係施工中應新天地社區買受
人之共同要求，伊亦曾發函徵詢各戶意見，被上訴人非但同意，並要求於地下室加裝
半套衛浴設備，且無異議完成銀行貸款手續。又地下室凸出地面，無論通風、採光及
使用之功能，均較傳統之地下室便利，並增加房屋價值，反較有利於被上訴人，被上
訴人主張解約，顯屬權利濫用，有違誠信等語，資為抗辯。
原審將第一審所為被上訴人敗訴之判決廢棄，改判如其聲明，無非以：本件被上訴人
起訴時主張上訴人遲延交付系爭房屋解除契約，其起訴狀之事實理由已說明：「被告
（即上訴人）所興建之房屋現況，根本與買賣契約未符，其地下室至今仍未挖建」等
語，自有兼主張不完全給付之意，合先說明。次查被上訴人主張於八十一年八月三日
向上訴人朋達公司及王麗春購買系爭房屋及基地（房屋現已編列門牌號碼為桃園縣平
鎮○○○路三二○號），房地價款分別為一百七十七萬元及四百一十三萬元，買賣契
約言明系爭房屋應興建地下室，並先後如數繳清房地總價款，惟上訴人興建之房屋與
買賣契約不符，其地下室至今仍未挖建且未交付等情，已據提出房、地預售買賣契約
書，他項權利證明書，清償證明書及照片等為證。系爭房屋預定買賣合約書雖未明示
應興建幾層，惟其付款分配明細表則分別列有地下室，一、二、三、四樓，由此觀之
兩造約定興建之房屋除地下室外，地面應有四層，但實際並未挖建地下室，僅興建地
面三層。系爭房屋根本未挖建地下室，逕以地面第一層作為車庫，而稱為地下層，顯
與房屋預定買賣契約書除地下室外，地面四層之約定不符。上訴人通知交付房屋自難
謂係依契約本旨而為給付。上訴人雖抗辯地下層建於地面上，事先曾以函件通知並徵
得被上訴人之同意云云，惟被上訴人否認曾見到該通知函，上訴人亦不能證明該通知
函有送達被上訴人。且該通知函及同意書記載之內容，亦未明白表示同意地下層車庫
全部建造於地面上。上訴人辯謂已徵得被上訴人同意云云，亦難置信。被上訴人寄給
上訴人之八十三年十月三日龍潭郵局第三三一號存證信函，係在系爭房屋建造完成之
後，且其內容亦不能證明系爭房屋建造之始，被上訴人已同意車庫全部建於地面第一
層，而免挖建地下室。另被上訴人於八十三年八月間依房屋預定買賣契約辦理銀行貸
款，亦不能證明其同意免除挖建地下室。系爭房屋預定買賣契約書約定建造房屋除地
下室外，地面為四層，而實際建造房屋僅地面三層，第一層為車庫第四層為一半樓，
根本未挖建地下室。又系爭房屋號稱別墅型，車庫建於地面第一層，住宅提高為第二
層第三層，進入第二層住宅，應從一樓車庫旁邊階梯而上，不但破壞整個房屋格局，
且對老年人及行動不便者亦不方便。上訴人通知於八十三年九月十四日交付前述房屋
，自難謂為依債務本旨而為給付，此缺失係可歸責於上訴人且不能補正，應類推給付
不能之規定，被上訴人依民法第二百五十六條規定解除契約，並以本件起訴狀繕本之
送達為解除契約之意思表示，請求上訴人返還所受領之價金，自屬合法有據，應予准
許。又系爭房地之價金係分期交付，被上訴人請求自八十三年八月十八日最後付清價
金之日起，至清償之日止按年息百分之五計算之利息，依民法第二百五十九條第二款
之規定亦應准許等詞，為其判斷之基礎。
查被上訴人向上訴人朋達公司購買之房屋係地上二層、地下一層之獨棟建物，不惟為
兩造所不爭執，且有兩造分別提出之他項權利證明書及房屋使用執照足憑（一審卷五
五、七○、七二頁、原審卷二二頁反面、二七頁反面），原審竟認兩造約定買賣之房
屋為地面四層、地下一層，因而為上訴人不利之判決，已有可議。次查，本件被上訴
人係就房屋與土地，分別與上訴人二人訂立二個買賣契約，原審並未說明被上訴人與
上訴人王麗春間之土地預定買賣契約有何解除之原因，遽為不利於王麗春之判決。又
原審認定被上訴人最後付清價金之日期為八十三年八月十八日，並據為命上訴人給付
利息之起算日，而未說明其認定之依據，均有判決不備理由之違法。上訴論旨，執以
指摘原判決不當，求予廢棄，非無理由。
據上論結，本件上訴為有理由。依民事訴訟法第四百七十七條第一項、第四百七十八
條第一項，判決如主文。
中      華      民      國    八十七    年      八      月    二十一    日
                              最高法院民事第二庭
                                  審判長法官  曾  桂  香
                                        法官  劉  延  村
                                        法官  徐  璧  湖
                                        法官  劉  福  聲
                                        法官  黃  秀  得
      右正本證明與原本無異
                                              書  記  官
中      華      民      國    八十七    年      九      月      三      日
